【裁判字號】    92,再易,41
【裁判日期】    920704
【裁判案由】    給付保險金
【裁判全文】
臺灣高等法院臺中分院民事判決      九十二年度再易字第四一號
      再審  原告  立群營造工程有限公司
      法定代理人  乙○○
      法定代理人  甲○○
右當事人間給付保險金事件，再審原告對於中華民國九十二年四月二十九日本院九十
二年度保險上易字第三號確定判決提起再審，本院判決如左：
      主      文
再審之訴駁回。
再審訴訟費用由再審原告負擔。
      事      實
一、再審原告聲明求為判決：(一)本院九十二年度保險上易字第三號確定判決廢棄。(二)
    再審被告應給付再審原告新臺幣壹佰萬元及自起訴狀繕本送達翌日起至清償日止
    ，按年利一分計算之遲延利息。(三)再審及前程序一、二審訴訟費用，均由再審被
    告負擔。其陳述略以：原確定判決忽略關於「定型化契約」及「下位階法規抵觸
    上位階法規範」構成「無效」之法律適用問題。再審原告一再主張八十五年五月
    二十八日立法通過增訂屬於「法律位階」之保險法第五十四條之一之規定，不為
    前審接受，而逕採納再審被告所主張八十五年六月七日財政部核定屬於「命令（
    行政規則）位階」之「自用汽車保險單條款」，顯然構成民事訴訟法第四百九十
    六條第一項第一款「適用法規顯有錯誤」之情事。為此依民事訴訟法第五百０一
    條第一項之規定，提起再審。
二、再審被告方面：本件未經言詞辯論，再審被告未提出書狀作何聲明或陳述。
      理      由
一、按再審之訴顯無再審理由者，得不經言詞辯論，以判決駁回之。民事訴訟法第五
    百零二條第二項定有明文。又民事訴訟法第四百九十六條第一項第一款所謂「適
    用法規顯有錯誤」者，係指確定判決所適用之法規顯然不合於法律規定，或與司
    法院現尚有效及大法官會議之解釋，或本院尚有效之判例顯然違反，或消極的不
    適用法規，顯然影響判決者而言。而保險法第五十四條之一規定「保險契約中有
    左列情事之一，依訂約時情形顯失公平者，該部分之約定無效：一、免除或減輕
    保險人依本法應負之義務者。二、使要保人、受益人或被保險人拋棄或限制其依
    本法所享之權利者」。是以適用保險法第五十四條之一之要件有二：須有保險
    法五十四條之一所定之各款情形之一者。依訂約時情形顯失公平者。二者缺一
    不可。
二、本院九十二年度保險上易字第三號確定判決載明「保險契約，縱使有保險法第五
    十四條之一所列各款之情形，如依訂約時之情形，並非顯失公平，亦難謂該部分
    之約款為無效」、「系爭保險契約條款雖為保險業者預先擬定，惟該保險單內容
    均依財政部之規定，於保險業者經營該項業務前，送交財政部保險審議委員會審
    核通過。顯然系爭保險契約條款，在消費者保護工作中，已透過行政監督（即事
    先經由財政部保險審議委員會審查核可通過）之方式加以規制以保護消費者，並
    無顯失公平之處」等情。即係認為系爭保險契約條款經財政部保險審議委員會審
    核通過，已透過行政監督之方式加以規制以保護消費者，且系爭保險契約條款並
    無「顯失公平」之處，不符合保險法第五十四條之一「依訂約時情形顯失公平」
    之適用要件，並非再審原告所指忽略上位階之保險法第五十四條之一不予適用，
    而逕行適用下位階之財政部核定之「自用汽車保險單條款」。再審原告執此認原
    確定判決「適用法規顯有錯誤」，殊屬無據。
三、綜上所述，本件再審之訴顯無再審理由，爰不經言詞辯論，逕以判決駁回之。
四、據上論結：依民事訴訟法第五百零二條第二項、第七十八條，判決如主文。
中      華      民      國    九十二    年      七      月      四      日
~B1民事第五庭審判長法  官  陳滿賢
~B2                法  官  朱  樑
~B3                法  官  古金男
右為正本係照原本作成。
不得上訴。
~B                書記官  王麗英
中      華      民      國    九十二    年      七      月      四      日
                                                                        Ｈ


司法院資訊處製作；財團法人民間司法改革基金會備份。
